【裁判字號】    98,毒抗,372
【裁判日期】    981005
【裁判案由】    毒品危害防制條例
【裁判全文】
臺灣高等法院刑事裁定                98年度毒抗字第372號
抗  告  人
即  被  告  甲○○
上列抗告人因違反毒品危害防制條例案件，不服臺灣桃園地方法
院98年度毒聲字第784號，中華民國98年8月13日裁定（聲請案號
：臺灣桃園地方法院檢察署檢察官98 年度毒偵緝字第237號、98
年度毒偵字第3693號），提起抗告，本院裁定如下：
    主  文
抗告駁回。
    理  由
一、按犯毒品危害防制條例第10條之罪者，檢察官應聲請法院裁
    定，令被告入勒戒處所觀察、勒戒，其期間不得逾2 月；觀
    察、勒戒後，檢察官依據勒戒處所之陳報，認受觀察、勒戒
    人無繼續施用毒品傾向者，應即釋放，並為不起訴之處分；
    認受觀察、勒戒人有繼續施用毒品傾向者，檢察官應聲請法
    院裁定令入戒治處所強制戒治，其期間為6 個月以上，至無
    繼續強制戒治之必要為止，但最長不得逾1 年；依前項規定
    為觀察、勒戒或強制戒治執行完畢釋放後，5 年後再犯第10
    條之罪者，適用本條前2 項之規定，毒品危害防制條例第20
    條定有明文。次按，犯第10條之罪者，於犯罪未發覺前，自
    動向行政院衛生署指定之醫療機構請求治療，醫療機構免將
    請求治療者送檢察機關；依前項規定治療中經查獲之被告，
    應由檢察官為不起訴之處分，但以1次為限，同條例第21 條
    亦定有明文。
二、原裁定意旨略以：本件抗告人即被告甲○○因施用毒品，前
    經原審裁定將其送觀察、勒戒後，經臺灣桃園看守所附設勒
    戒處所認有繼續施用毒品之傾向，有該看守所附設勒戒處所
    之有無繼續施用毒品傾向證明書及評估標準紀錄表各乙份在
    卷可稽，認聲請人之聲請為有理由，裁定被告令入戒治處所
    ，施以強制戒治等語。
三、抗告意旨略以：抗告人之父母年紀都已年老，且還有小孩需
    照顧，家中大小事情及經濟皆靠抗告人維持，且老父中風已
    快十年，生活起居均仰賴抗告人打理，家中茶行也需要經營
    ，懇請從輕量刑，予以抗告人自新之機會等語。
四、經查：
  (一)有無繼續施用毒品傾向之評估標準，並非完全以受勒戒人勒
    戒後之結果為準，勒戒前之各種情況，仍應作為評估之依據
    。而依勒戒處所評分說明手冊規定，係以人格特質、臨床徵
    候及行為表現3項合併計算分數：1.分數100分至71分，判定
    為有繼續施用毒品傾向。2.50分至0 分判定為無繼續施用毒
    品傾向。3.70分至51分間判定有繼續施用毒品傾向之原則為
    有下列各項之一者：缺乏病識感或戒治動機者。第1 級
    毒品使用者。有煙毒前科者。有礙家庭、社會和諧與安
    寧者。若無以上各項之一，惟判定者認為個案「有繼續施用
    毒品傾向」者，應在「有無繼續施用毒品傾向證明書」詳細
    說明欄內載明，並於綜合判斷項下勾選「有繼續施用毒品傾
    向」。4.分數為50分以下，原本應列為「無繼續施用毒品傾
    向」，但綜合評分者根據臨床實務，有具體事證，認為個案
    「有繼續施用毒品傾向」者，以綜合評分者所評估為準，惟
    須在「有無繼續施用毒品傾向證明書」詳細說明欄載明具體
    事證。而其中之人格特質係依：有無毒品犯罪前科、其
    他犯罪紀錄（竊盜、違反槍砲彈藥刀械管制條例、賭博、妨
    害自由、恐嚇、擄人勒贖、傷害、殺人、公共危險、搶奪、
    強盜、海盜、盜匪罪）；臨床徵候係依尿液檢驗戒斷症狀有
    無多種藥物使用、有無注射使用、使用期間；行為表現係依
    有無情緒低落、喧嘩等、社會功能是否良好、支持系統等；
    作為判斷分數之依據。判定者判定人格特質、臨床徵候及行
    為表現合計三項分數，固係供為判定者判定「有無繼續施用
    毒品傾向」之審酌標準，但非唯一標準。綜合評分者，應根
    據臨床實務，有具體事證，認為個案「有繼續施用毒品傾向
    」者，以綜合評分者所評估為準。有「有無繼續施用毒品傾
    向」評估標準、評分說明手冊可稽。
  (二)本件抗告人即被告因施用毒品案件，經臺灣桃園看守所附設
    之勒戒處所評分結果，人格特質得32分、臨床徵候得50分、
    環境相關因素得0 分，合計82分，綜合判斷為「有繼續施用
    毒品傾向」，有該看守所98年8月10 日桃所衛字第09813050
    57-18 號函送之證明書在卷可稽﹙見臺灣桃園地方法院檢察
    署98年度毒偵緝字第237 號影卷第31至33頁﹚，足見抗告人
    確有繼續施用毒品之傾向，且抗告人施用毒品多年，亦有抗
    告人前案紀錄表在卷可稽﹙見原審卷第3至7頁﹚，原審裁定
    抗告人令入戒治處所，其期間為 6個月以上，至無繼續強制
    戒治之必要為止，但最長不得逾1年，核無不合。
  (三)綜上所述，抗告人雖以前詞置辯，惟判斷有無繼續施用毒品
    之傾向，係屬醫學專業知識，臺灣桃園看守所附設勒戒所醫
    師依抗告人之人格特質、臨床徵候、環境等相關因素，依同
    一標準，綜合評量認定抗告人有繼續施用毒品之傾向，則抗
    告人之繼續施用毒品之傾向，堪足認定，從而原審裁定抗告
    人令入戒治處所施以強制戒治期間為6 個月以上，至無繼續
    強制戒治之必要為止，但最長不得逾1 年，並無不當。抗告
    意旨稱家中尚有父母、小孩需照料，茶行需經營云云，為無
    理由，應予駁回。
據上論斷，應依刑事訴訟法第412 條，裁定如主文。
中    華    民    國    98    年    10    月    5     日
              刑事第十五庭  審判長法  官  吳昭瑩
                                  法  官  蘇隆惠
                                  法  官  吳炳桂
以上正本證明與原本無異。
不得再抗告。
                                  書記官  張嘉佐
中    華    民    國    98    年    10    月    6     日


司法院資訊處製作；財團法人民間司法改革基金會備份。
